【裁判字號】    97,消債更,189
【裁判日期】    970923
【裁判案由】    更生事件
【裁判全文】
臺灣屏東地方法院民事裁定           97年度消債更字第189號
聲  請  人
即債務人    甲○○
上列當事人聲請消費者債務清理事件，本院裁定如下：
    主  文
更生之聲請駁回。
聲請費用由聲請人負擔。
    理  由
一、按債務人與金融機構協商成立者，不得聲請更生或清算，但
    因不可歸責於己之事由，致履行顯有重大困難者，不在此限
    ；又本條例施行前，債務人依金融主管機關協調成立之中華
    民國銀行公會會員，辦理消費金融案件無擔保債務協商機制
    與金融機構成立之協商，準用前項之規定，消費者債務清理
    條例第151 條第5 項、第6 項分別定有明文。準此以言，凡
    在消費者債務清理條例施行前，曾依金融主管機關協調成立
    之中華民國銀行公會會員辦理消費金融案件無擔保債務協商
    機制與金融機構成立協商之債務人，除因不可歸責於己之事
    由，致履行顯有重大困難者外，不得聲請更生或清算。次按
    聲請更生不合程式或不備其他要件者，法院應以裁定駁回之
    ，但其情形可以補正者，法院應定期間先命補正，復為同條
    例第8 條所明定。
二、聲請意旨略以：伊積欠債務總額達新臺幣 (下同)1,387,426
    元，有不能清償債務情事，於民國95年間消費者債務清理條
    例施行前，曾依照金融主管機關協調成立之中華民國銀行公
    會會員辦理消費金融事件無擔保債務協商機制請求協商債務
    ，協商成立，約定以每月還款14,063元之方式償債，惟因每
    月收入僅49,000元，又扶養人數眾多，無力繳納，不得已而
    毀諾，顯因非可歸責於己之事由，致履行有重大困難，且其
    無擔保或無優先權之債務總額未逾1, 200萬元，復未經法院
    裁定開始清算程序或宣告破產，爰聲請更生等語。
三、經查，聲請人雖主張每月應支出保險費10,907元，雖提出被
    保險人分別為曾怡蓁、甲○○即聲請人自己、曾怡瑄、韋翠
    如4 人之中國人壽保險股份有限公司保險單為證，惟該保險
    非屬於全民健康保險，而係屬商業保險，顯非維持生活所必
    要之費用，難認係屬聲請人必要之支出，且該保險均自89年
    即開始投保，應已累積相當之保單價值準備金，依保險法第
    120 條第1 項規定，聲請人於負有債務之情形下，尚非不得
    以保險契約為質向保險人借款，以資充分運用資金，是聲請
    人主張每月支出保險費10,907元，難認有理由。依聲請人所
    自承每月收入49,000元，扣除其所主張每月支出之膳食費
    3,000 元、水電費2,000 元、小孩教育費6,458 元、勞健保
    費2,000 元及扶養費17,000元，應仍有餘18,542元【計算式
    ：49,000－3,000 －2,000 －6,458 －2,000 －17,000＝
    18,542】，顯足以繳納每月協商款項14,063元。
四、綜上，本件既無不可歸責之事由，且債務人即使繼續依原協
    商條件履行，亦非顯有重大困難，應屬聲請更生之要件不備
    ，且又無從補正，依首揭條文之意旨，自應駁回其更生之聲
    請，爰裁定如主文。
中    華    民    國    97    年    9     月    23    日
                            民事庭法官  陳威宏
上為正本係照原本作成
如不服本裁定，應於裁定送達後10日內，以書狀向本院提出抗告
，並繳納抗告費新臺幣1千元
中    華    民    國    97    年    9     月    24    日
                            法院書記官  徐建功


司法院資訊處製作；財團法人民間司法改革基金會備份。
